【裁判字號】    91,易,1562
【裁判日期】    920307
【裁判案由】    偽造文書
【裁判全文】
臺灣高雄地方法院刑事判決                        九十一年度易字第一五六二號
    公  訴  人  臺灣高雄地方法院檢察署檢察官
    被      告  甲○○
右列被告因偽造文書等案件，經檢察官提起公訴（八十九年度偵字第二五四六七號）
，本院判決如左：
    主  文
甲○○無罪。
    事  實
一、公訴意旨略以：被告甲○○意圖牟取不法利益，自八十八年十一月中旬起，即以
    「怡強」之名義，在報紙上刊登廣告，以新台幣（下同）一千至二千元之代價，
    代人偽造或變造身分證後持往銀行申辦信用卡使用，嗣於八十八年十二月十六日
    下午九時三十分許，在高雄縣鳳山市○○路五二八號六樓租處，為警查獲甲○○
    偽刻之善凱淳企業有限公司統一發票用章及公司印鑑章各一枚；仁智企業有限公
    司、大立發企業有限公司、藍天洗衣名店統一發票用章各一枚；國際海事工程有
    限公司橡皮章五枚及公司印鑑章一枚，並扣得偽造之工具切割器一台、切割刀一
    組及供偽造之證件五張、在職證明書二張、扣繳憑單六張、偽造身分證影本七張
    、空白身分證影本八張（起訴書漏載『影本』），足生損害於他人等語，因認被
    告涉犯刑法第二百十七條第一項之偽造印章罪。
二、公訴人認被告涉有前揭犯行，係以被告坦承不諱，並有刊登廣告紙一張及前揭證
    件與偽造之印章扣案可稽。然訊之被告固坦承有與乙○○合意欲代人偽造或變造
    身分證件以申辦信用卡，但並無偽刻印章之犯行，並辯稱：上開證件都是乙○○
    拿過來給伊的，伊因剛戒治完畢，朋友說要繼續做，就把東西給伊，這些印章都
    是乙○○去刻的，證件也都是乙○○拿來的，伊剛開始要刊登廣告時就被警察查
    獲，都還沒開始做就被查獲，伊還沒有開始偽造證件，只有幫乙○○割下原購得
    身分證的照片供乙○○通緝逃亡時使用等語。
三、按犯罪事實應依證據認定之，無證據不得推定其犯罪事實。又不能證明被告犯罪
    者，應諭知無罪之判決，刑事訴訟法第一百五十四條及第三百零一條第一項分別
    定有明文。又事實之認定，應憑證據，如未能發現相當證據，或證據不足以證明
    ，自不能以推測或擬制之方法，為裁判之基礎（最高法院四十年台上字第八六號
    判例參照。）而所謂證據，係指足以證明被告確有犯罪行為之積極證據而言，該
    項證據須適於為被告犯罪之證明者，始得採為斷罪之資料（參照最高法院六十九
    年台上字第四九一三號判例）。認定不利於被告之事實，須依積極證據，苟積極
    證據不足為不利於被告事實之認定時，即應為有利於被告之認定，更不必有何有
    利之證據，最高法院亦著有三十年上字第八一六號判例可資參照。
四、經查：
    (一)偽造印章部分：本院遍查偵查卷宗及警訊筆錄，均無被告坦承偽刻印章之犯行
      ，被告於本院歷次審理時均辯稱印章由乙○○提供，僅於本院九十一年六月二
      十日審理時稱「（扣案之公司章？）這些是要偽造在職證明書用的，這是我與
      乙○○共同請人家刻的」等語（見本院該日審理筆錄），然本院查無證據證明
      被告究竟係與乙○○共同委託他人刻印，或由乙○○單獨刻印，及被告於何時
      委託何人刻印之事實，此涉及被告是否累犯之問題，公訴人就此亦未提出證據
      證明之，而扣案之印章中「藍天洗衣名店」並無該營利事業登記名稱，而「善
      凱淳企業有限公司」之統一編號亦非所刻之「00000000」，此有高雄
      市政府建設局九十一年十二月九日高市建設二字第０九一００三０六八五號函
      及善凱淳企業有限公司基本資料查詢表在卷可查，此固無妨於被告犯罪之成立
      ，然印章之存在並不能作為本件辨別被告上開自白或辯稱是否真實之輔佐證據
      ，況且被告僅有一次自白與前後多次之供稱均不同，依「罪疑惟輕」之法則，
      自應為被告有利之認定。
    (二)刊登偽造或變造身分證件以申辦信用卡部分：被告固於警訊時坦承「於八十八
      年十一月中旬起即以『怡強』名義，在報紙刊登廣告對外以新台幣一至二千元
      代價偽造、變造身分證件再向銀行申辦信用卡使用」等語（見警訊卷八十八年
      十二月十七日十時二十分之調查筆錄），然於偵查中及本院審理時即翻異前詞
      ，辯稱尚未刊登廣告即遭警查獲，而本件僅有扣案之手寫刊登廣告紙，並無新
      聞廣告紙或銀行受騙之報案紀錄可查，換言之，並無證據證明被告於警訊中所
      稱已著手詐欺行為之自白為真實，參以刑事訴訟法第一百五十六條第二項之規
      定，被告前揭自白不得為被告有罪之證據。至於被告於本院九十一年六月二十
      日審理筆錄被告自白之「（在職證明書？）這是打印出來的，我們自己做的。
      在收購身分證的時候，先收購一張樣本回來的。」等語（見本院該日筆錄），
      然查本件扣案之在職證明書，一張係於八十八年十二月十五日出具之證明蔡源
      基（Ｚ000000000）任職於交通部高雄南區長途電信局第三工程總隊，另一張則
      係空白證明書，而本件並查無上開證明書中「交通部高雄南區長途電信局第三
      工程總隊」及「總隊長林書田」之印章，是被告前揭「自己做的」並非無疑。
      而空白證明書，並無任何記載，且係制式規格，自尚非為文書之性質。另外，
      被告固坦承與乙○○有合意幫他人偽造或變造身分證件以申辦信用卡，然此係
      被告與乙○○就使用本件扣案之假證件有犯意聯絡，就偽造上開假證件之犯行
      ，是否有犯意聯絡，即應依證據認定被告是否於偽造假證件之始即有涉入，被
      告就此辯稱係由乙○○提供，係否認兩人有犯意聯絡由乙○○與他人偽造證件
      ，此部分公訴人並未提出證據，本院亦查無證據以證明被告確有偽造本件扣案
      證件之犯行，公訴人就此亦未加以論罪，而被告與乙○○犯意聯絡之使用假證
      件部分，因被告於尚未刊登廣告之時即被查獲，已如前述，是並無使用前揭製
      造之假證件以偽造身分證件之犯行，且未達於著手階段，僅屬於預備犯行，然
    偽造文書與詐欺均無處罰預備犯，是此部分亦不能認為被告犯罪。
    (三)至於扣案之蔡源基身分證（Ｚ000000000號）一張、羅平彩身分證（
      Ｚ000000000號）一張、洪國治普通大貨車駕駛執照一張、彭連慶重
      型機車駕駛執照一張、高雄市旗津、紅毛港地區居民暨軍公教免費乘船證一張
      等，據乙○○於偵查中稱「我們本來只要收購一、二張，變造後自己使用，以
      免被查獲」等語（見偵查卷第五十一頁背面）及被告自承「我怕我被通緝用來
      蒙混使用」等語（見偵查卷第五十一頁正面頁），且上開證件經鑑定後除身分
      證照片（已換成乙○○照片）以外，均無法認為係偽造品，此有法務部調查局
      鑑定通知書在卷可稽，是上開證件並非如公訴人所稱係供偽造所用。
    (四)綜合以上，本件僅有被告於本院審理時偶然一次自白，並無其他證據證明與真
      實是否相符，不能證明被告犯罪，依法應諭知無罪之判決。至於被告自白幫乙
      ○○割照片乙節，與本件公訴人起訴之偽造印章犯行，並無裁判上一罪關係，
      自應由公訴人另為妥適處理。
據上論斷，應依刑事訴訟法第三百零一條第一項，判決如主文。
中      華      民      國    九十二年      三      月      七      日
                                  臺灣高雄地方法院刑事第一庭
                                      法  官        楊智守
右正本證明與原本無異。
如不服本判決，應於判決送達後十日內，向本院提出上訴狀。
                                      書記官        王美玲
中    華    民    國    九十二    年      三      月        七        日


司法院資訊處製作；財團法人民間司法改革基金會備份。
